【裁判字號】    98,訴,985
【裁判日期】    980818
【裁判案由】    違反槍砲彈藥刀械管制條例
【裁判全文】
臺灣高雄地方法院刑事判決               98年度訴字第985號
公  訴  人  臺灣高雄地方法院檢察署檢察官
被      告  甲○○
公設辯護人  丁○○
上列被告因違反槍砲彈藥刀械管制條例案件，經檢察官提起公訴
（98年度偵字第12349 號），本院判決如下：
    主  文
甲○○未經許可，持有可發射子彈具有殺傷力之空氣長槍，處有
期徒刑壹年捌月，併科罰金新臺幣伍萬元，罰金如易服勞役，以
新臺幣壹仟元折算壹日。緩刑肆年，並應向國庫支付新臺幣伍萬
元，暨向指定之公益團體、地方自治團體或社區提供玖拾小時之
義務勞務。扣案之空氣長槍壹枝（槍枝管制編號：高鑑00000000
00號）、瓦斯鋼瓶2 個、鋼珠1 罐，均沒收。
    事  實
一、甲○○明知可發射子彈具有殺傷力之各式槍砲，係屬槍砲彈
    藥刀械管制條例第4 條第1 項第1 款所列之管制物品，非經
    中央主管機關許可，不得持有。竟於民國（下同）98年3 月
    間某日，在雅虎奇摩拍賣網站，以新台幣（下同）3,000 元
    之代價，向真實姓名、年籍均不詳之人購買具殺傷力之空氣
    長槍1 枝（槍枝管制編號：0000000000號）、瓦斯鋼瓶2 個
    、瞄準器1 支及鋼珠若干（共重800 公克）等物，並即於同
    月間某日，在高雄市○○區○○路「高雄都會公園」前交貨
    ，而非法持有之。嗣於98年4 月16日晚間11時20分許，在高
    雄縣橋頭鄉○○○路、橋新八路口，因形跡可疑遭警方攔檢
    ，並在其所駕駛之車號2695-SR 號自小客車後座椅墊上起獲
    空氣長槍1 枝、瓦斯鋼瓶2 個、瞄準器1 個，在副駕駛座椅
    墊上起獲鋼珠1 罐（800克）等物。
二、案經高雄縣政府警察局乙○分局報請臺灣高雄地方法院檢察
    署檢察官偵查起訴。
    理  由
一、上開事實，業據被告甲○○於偵查及本院審理時坦承不諱，
    復有空氣長槍1 支、瓦斯鋼瓶2 個、瞄準器1 個、鋼珠800
    克等扣案可證；及搜索、扣押筆錄、扣押物品目錄表、扣押
    槍彈清單、照片8 張、高雄縣政府警察局槍枝初步檢視報告
    表1 份在卷可稽（見偵卷第17至24、29至36、44頁）。而扣
    案之空氣長槍經送請高雄縣政府警察局鑑定結果：(一)槍枝管
    制編號：高鑑0000000000號長槍1 枝，係氣體動力式槍枝，
    以小型高壓氣體鋼瓶內氣體為發射動力，經以金屬彈丸測試
    結果，其中彈丸（直徑約6mm 、重約0.88公克）、最大發射
    速度為166 公尺/ 秒，計算其動能為12焦耳，換算其單位面
    積動能為42焦耳/ 平方公分；送鑑小型壓縮空氣鋼瓶2 瓶：
    認均係小型高壓氣體鋼瓶；送鑑鋼珠1 罐，認均係金屬彈丸
    等情，有高雄縣政府警察局98年5 月6 日高縣警鑑字第0980
    078250號槍彈鑑定書附卷可稽（見偵卷第46、47頁）。而依
    美國軍醫總署定義，彈丸撞擊動能達58呎磅（約為78.6焦耳
    ），足以使人喪失戰鬥能力；依內政部警政署刑事警察局對
    活豬作射擊測試結果，彈丸單位面積動能達24焦耳/ 平方公
    分，足以穿入豬隻皮肉層；依日本科學警察研究所之研究結
    果，彈丸單位面積動能達20焦耳/ 平方公尺，足以穿入人體
    皮肉層等情，亦有上開函文所附說明可佐，足認上開槍枝具
    有殺傷力無疑。是被告上開任意性自白核與事實相符，本件
    事證明確，被告之犯行堪以認定。
二、按未經許可持有槍枝，其持有之繼續，為行為之繼續，亦即
    一經持有槍枝，犯罪已成立，但其完結須繼續至持有行為終
    了時為止。核被告甲○○所為，係犯槍砲彈藥刀械管制條例
    第8 條第4 項之未經許可，持有可發射子彈具有殺傷力之空
    氣長槍罪。又槍砲彈藥刀械管制條例之立法意旨在於維護社
    會秩序、保障人民生命、財產安全，本院考量被告所持有之
    上開槍枝，係以小型高壓氣體鋼瓶內氣體為發射動力發射金
    屬彈丸，相較於使用具有彈頭、彈殼及火藥之子彈之改造槍
    枝而言，其殺傷力顯然較為輕微而有限，核與一般不法之徒
    動輒持有不特定數量之各類制式或改造手槍等槍枝，以為作
    奸犯科之用，顯屬有別，且鑑定結果該槍枝發射金屬彈丸之
    單位面積動能為42焦耳/ 平方公分，雖已逾足以穿入豬隻皮
    肉層之單位面積動能24焦耳/ 平方公分，而具有殺傷力，然
    其射擊動能為12焦耳，尚未達美國軍醫總署定義足以使人喪
    失戰鬥能力之彈丸撞擊動能58呎磅（即78.6焦耳），所為之
    可非難性尚非如此之鉅；且被告持有上開槍枝之目的，僅為
    興趣、收藏之用，業據被告於本院審理時陳述無訛（參院二
    卷第13頁背面）；再被告未曾以上開槍、彈涉犯刑案，亦有
    臺灣高等法院被告前案紀錄表1 份在卷可憑，對於公眾安全
    僅生潛在威脅，所生危害甚輕，本院審酌其情，認縱處以法
    定最低度刑有期徒刑3 年，猶嫌過重，而與被告持有上開槍
    械行為之實際惡性失諸衡平，非無「情輕法重」之憾，於客
    觀上足以引起一般人普遍之同情，應依刑法第59條之規定，
    予以酌減其刑。
三、審酌被告之素行良好，且其係出於興趣、收藏之嗜好而持有
    扣案槍械之犯罪動機、目的尚屬單純，犯罪手段亦非暴力，
    亦未曾持以實際危害他人，所生危害尚微，暨考其智識、生
    活情狀，且犯後能坦認犯行，態度良好等一切情狀，量處如
    主文所示之刑，並就罰金部分，併諭知易服勞役之折算標準
    。末查，被告目前從事助理工程師工作，而有正當職業，有
    神乎科技股份有限公司在職證明書1 份可參（見院二卷第16
    頁），被告並未曾因故意犯罪而受有期徒刑以上刑之宣告，
    有臺灣高等法院被告前案紀錄表在卷可稽，其因一時失慮，
    偶罹刑章，且事後已坦承犯行，深具悔意，經本件偵審程序
    及科刑宣告之教訓後，應知警惕而無再犯之虞，本院因認暫
    不執行其刑為當，爰併諭知緩刑4 年；惟斟酌被告因守法觀
    念薄弱而觸法，為確保其能記取教訓，及於緩刑期間內，能
    深知戒惕，避免緩刑之宣告遭撤銷，並命其向國庫捐款新臺
    幣5 萬元，且於緩刑期間內，應向指定之公益團體、地方自
    治團體或社區，提供90小時之義務勞務，期能使被告於義務
    勞務過程，確切明瞭其行為所造成之損害，並培養正確觀念
    。至被告究應向何公益團體、地方自治團體或社區提供義務
    勞務，屬執行之問題，應由執行檢察官斟酌全案情節及各公
    益團體、地方自治團體或社區之需求，妥為指定，併予敘明
    。
四、至扣案之可發射子彈而具有殺傷力之空氣長槍1 枝（槍枝管
    制編號：高鑑0000000000號），經鑑驗具有殺傷力，已如前
    述，核屬槍砲彈藥刀械管制條例第4 條第1 項第1 款所列未
    經許可不得持有之違禁物；又扣案之瓦斯鋼瓶2 個及鋼珠1
    罐，均係供上開氣體動力式長槍製造動能發射使用，為上開
    長槍不可或缺之配件，而屬上開長槍之一部分，不問屬於犯
    人與否，均應依刑法第38條第1 項第1 款之規定，宣告沒收
    。
據上論斷，應依刑事訴訟法第299 條第1 項前段，槍砲彈藥刀械
管制條例第8 條第4 項、刑法第11條前段、第59條、第42條第3
項前段、第74條第1 項第1 款、第2 項第4 款、第5 款、第38條
第1 項第1 款，刑法施行法第1 條之1 ，判決如主文。
本案經檢察官丙○○到庭執行職務。
中    華    民    國    98    年    8    月    18    日
                  刑事第二庭審判長  法  官  林水城
                                    法  官  施盈志
                                    法  官  羅立德
以上正本證明與原本無異。
如不服本判決應於收受送達後10日內向本院提出上訴書狀，並應
敘述具體理由；如未敘述上訴理由者，應於上訴期間屆滿後20日
內向本院補提理由書（均須按他造當事人之人數附繕本）「切勿
逕送上級法院」。
中    華    民    國    98    年    8    月    18    日
                                    書記官  賴朱梅
附錄本案論罪科刑法條：
槍砲彈藥刀械管制條例第8 條
未經許可，製造、販賣或運輸鋼筆槍、瓦斯槍、麻醉槍、獵槍、
空氣槍或第4 條第1 項第1 款所定其他可發射金屬或子彈具有殺
傷力之各式槍砲者，處無期徒刑或5 年以上有期徒刑，併科新臺
幣1 千萬元以下罰金。
未經許可，轉讓、出租或出借前項所列槍枝者，處5 年以上有期
徒刑，併科新臺幣1 千萬元以下罰金。
意圖供自己或他人犯罪之用，而犯前二項之罪者，處無期徒刑或
7 年以上有期徒刑，併科新臺幣1 千萬元以下罰金。
未經許可，持有、寄藏或意圖販賣而陳列第1 項所列槍枝者，處
3 年以上10年以下有期徒刑，併科新臺幣700 萬元以下罰金。
第1 項至第3 項之未遂犯罰之。


司法院資訊處製作；財團法人民間司法改革基金會備份。
